臺灣臺中地方法院民事判決 
                                    110年度中簡字第377號
原      告  林群曜
訴訟代理人  劉順璞
被      告  二維火科技公司

法定代理人  鄧宗銘
訴訟代理人  陳建偉  律師
上列當事人間請求損害賠償等事件，本院於民國110年9月8日言
詞辯論終結，判決如下：
    主      文
原告之訴駁回。
訴訟費用由原告負擔。
    事實及理由
一、原告主張：緣原告於民國107年11月27日向被告購買二維火P
    OS機基礎套裝（下稱系爭機器），價金新台幣（下同）2萬3
    000元，保固期間1年，然於保固期間內，不斷發生非人為主
    機與出單機無法連線之問題，且主機時常斷電，出機單出機
    異常，多次要求被告維修，均遭被告拒絕。因系爭機器之上
    開瑕疵，致原告不得不另僱2名員工，以手寫開立菜單，造
    成原告額外支出並受有損失。爰於109年9月7日以存證信函
    （卷第29頁）解除兩造間之系爭機器之買賣契約，並依民法
    第184條、第227條、第227條之1、第250條、第359條，第36
    0條等規定，請求被告賠償20萬元。訴之聲明：被告應給付
    原告20萬元。
二、被告之抗辯：　
　1.原告所指系爭機器出現之問題，經被告派員檢修後，確認係
    因原告所在處所網路連線不隱定所致而與系爭機器無關，自
    無其所謂瑕疵之問題。
　2.縱認（假設語氣），系爭機器存有原告所指之瑕疵，然依原
    告自陳係於108年4、5月間通知被告該瑕疵存在，惟原告始
    至109年9月17日始以存證信函向被告解除系爭機器之買賣契
    約，已逾民法第365條所定6個月之除斥期間，原告上開之主
    張，亦無理由。
　3.答辯聲明：原告之訴駁回。
三、法院之判斷：
(一)按買受人因物有瑕疵，而得解除契約或請求減少價金者，其
    解除權或請求權，於買受人依第356條規定為通知後六個月
    間不行使或自物之交付時起經過五年而消滅。前項關於六個
    月期間之規定，於出賣人故意不告知瑕疵者，不適用之。前
    項關於六個月期間之規定，於出賣人故意不告知瑕疵者，不
    適用之。民法第365條，定有明文。經查，原告係於107年11
    月27日向被告購買系爭機器，嗣於5、6個月後（即108年4、
    5月間），發生系爭機器無法出單之問題，原告認為系爭機
    器存有瑕疵，隨即向被告反應，然因未獲滿意之解決，乃於
    109年9月7日以原證5所示之存證信函向解除兩造間系爭機器
    之買賣契約乙情，業據原告自陳（110年3月3日、4月21日審
    理筆錄）。是以，原告買受人於發現系爭機器物之瑕疵並通
    知出賣人被告（108年4、5月間），至109年9月7日解除系爭
    機器買賣，已逾6個月之除斥期間乙情，堪可認定。而原告
    亦無從證明被告存有故意不告知瑕疵之情事。是原告自不得
    以物之瑕疵為原因，而為減少價金及解除契約之主張已明。
(二)次按，買賣之物，缺少出賣人所保證之品質者，買受人得不
    解除契約或請求減少價金，而請求不履行之損害賠償；出賣
    人故意不告知物之瑕疵者亦同。經查，兩造間系爭機器買賣
    契約，並無兩造間被告出賣人存有保證品質之約定，買受人
    原告亦無法證明，被告存有故意不告知瑕疵之情事，業如前
    述。是依上規定，原告亦無從據物之瑕疵為損害賠償之請求
    亦明。
(三)又按，因可歸責於債務人之事由，致為不完全給付者，債權
    人得依關於給付遲延或給付不能之規定行使其權利。因不完
    全給付而生前項以外之損害者，債權人並得請求賠償。民法
    第227條，固定有明文。縱認（假設語氣），系爭機器因存
    有原告債權人所指之瑕疵，且係於契約成立之後，可歸責於
    被告債務人之事由之情事存在。然依上說明，原告既因逾36
    5條第1項之除斥期間，而未能對被告為解除契約之主張，即
    無從依民法第227條第1項為本件之主張。又原告亦無未證明
    ，因系爭機器瑕疵之存在，致其固有利益受損，則亦無從依
    民法第227條第2項為本件之主張。更與民法第227條之1無涉
    ，併予敘明。
(四)再按，本件兩造間存有系爭機器之買賣契約，則被告出賣人
    何來存有不法，被告即應負民法第184條侵權行為責任可言
    。又兩造間亦無違約金之約定，則原告何來依民法第250條
    為違約金之主張。
(五)末按，實體法上之規範可區分為二大類，其一為基本規範或
    請求權規範，另一則為對立規範。凡能於當事人間發生一定
    之權利者，即為基本規範，亦即權利發生規範（或權利根據
    規範）；而對立規範則包括①權利障礙規範（或稱權利妨害
    規範）（即指權利成立之初妨礙其權利之效果之規定，如民
    法第71條、第72條、第87條等）。②權利消滅規範（即指實
    體法上使已發生權利歸於消滅之相關規定，如民法第309 條
    、第310條、第334條清償、免除等）。③權利排除規範（或
    稱權利受制規範）（即指實體法上對於權利人之權利行使，
    得由相對人主張一時阻卻或永久阻卻權利行使之規定，如民
    法第264條、第144條等）。所謂基本規範可理解為實體法上
    之請求權基礎（如民法第767條、第184條、第179 條等），
    主張權利存在之人，應就權利發生之法律要件之該當事實為
    舉證。而於基本規範獲證明後，則主張對立規範存在之人，
    即負有舉證之責任。此即舉證責任之基本原則，學說稱之為
    特別要件分類說（或規範說），此亦為實務上之通說（最高
    法院44年台上字第75號民事判例、69年度台上字第380 號民
    事判決參照），民事訴訟法第277 條之規定，亦應本諸上開
    說明以為解釋。準此而論，本件原告既依系爭機器存有物之
    瑕疵而為本件權利之主張，惟既遭被告否認，則原告對於系
    爭機器存有原告所指瑕疵之事實，即負有舉證之責任，被告
    固然負有1年之保固責任亦同。經查，就此原告係提出原證1
    至5所示之資料（卷第19頁至31頁）為據。然由上開之資料
    內容，並無從認定系爭機器存有原告所指之瑕疵存在。是原
    告據此而為上開權利之主張，已屬無據，併予敘明。  
四、綜上所述，原告據系爭機器存有其所指之瑕疵，而為民法第
    184條、第359條、第360條、第227條、第227條之1、第250
    條，均屬無據，自無理由，應予以駁回，爰為判決如主文第
    1項所示。
五、本件債之責任原因，既未成立，則其主張之損害賠償之範圍
    為何，即無審酌之必要，併予敘明。
六、據上論結，原告之訴為無理由，依民事訴訟法第78條，判決
    如主文。
中　　華　　民　　國　　110 　年　　10　　月　 　6　　日
                      臺灣臺中地方法院臺中簡易庭
                                  法　官　陳添喜
以上正本係照原本作成。
如不服本判決，應於送達後20日內，向本院提出上訴狀並表明上
訴理由，如於本判決宣示後送達前提起上訴者，應於判決送達後
20日內補提上訴理由書（須附繕本）。如委任律師提起上訴者，
應一併繳納上訴審裁判費。
中　　華　　民　　國　　110 　年　　10　　月　 　6　　日

                                  書記官　黃舜民